臺灣臺北地方法院民事判決　　　　　　　　　　　　　　九十三年度智字第二六號
　　原　　　告　美商微軟公司
　　法定代理人　甲○○○○○ .
　　訴訟代理人　郭慧雯律師
　　複代理人　　陳珈谷律師
　　被　　　告　統威國際有限公司
　　法定代理人　乙○○
當事人間侵權行為損害賠償事件，本院於民國九十三年五月二十四日言詞辯論終結，
判決如下：
    主  文
被告應給付原告新台幣貳佰萬元，及自民國九十三年一月十五日起至清償日止，按年
利率百分之五計算之利息。
被告應將附件一所載之道歉啟事，以長二十五公分、寬十九公分之篇幅，登載於經濟
日報第一版下半頁一日，費用由被告負擔。
被告應負擔費用將本案刑事最後事實審判決書主文及事實欄，暨本案民事最後事實審
判決書主文欄，以長二十五公分、寬十九公分之篇幅，登載於經濟日報第一版下半頁
一日。
原告其餘之訴駁回。
訴訟費用由被告負擔七分之一，餘由原告負擔。
本判決第一項於原告以新台幣柒拾萬元供擔保後，得假執行。
原告其餘假執行之聲請駁回。
    事  實
甲、原告方面：
一、聲明：
（一）被告應給付原告新台幣（下同）一千四百萬元，及自起訴狀繕本送達被告翌日
      起至清償日止，按年利率百分之五計算之利息。
（二）被告應將附件一所載之道歉啟事，以長二十五公分、寬十九公分之篇幅，登載
      於經濟日報第一版下半頁一日，費用由被告負擔。
（三）被告應負擔費用將本案刑事最後事實審判決書主文及事實欄，暨本案民事最後
      事實審判決書主文欄，以長二十五公分、寬十九公分之篇幅，登載於經濟日報
      第一版下半頁一日。
（四）原告願供擔保請准宣告假執行。
二、陳述：乙○○為被告公司之負責人，明知原告享有著作權之Window 98、Windows
    XP等電腦程式著作，非經原告同意或授權，不得擅自重製、散佈或意圖營利
    而交付，惟其竟基於意圖銷售之概括犯意，擅自重製原告享有著作權之著作物於
    被告公司電腦及其所販賣之電腦硬碟後銷售，而侵害原告之著作權被告非法重製
    原告公司之電腦著作，計有Windows XP、Windows ME、Windows 98、Wo rd2000
    、Word2002、Excel 2002、Access2000、Access2002、PowerPoint2000 、
    PowerPoint2002、Outlook2002、FrontPage2000及FrontPage2002等十四種電腦
    程式著作，原告爰依著作權法第八十八條第三項規定，依侵害情節最重大之一百
    萬元定其賠償額，故共計一千四百萬元，並依著作權法第八十四條、第十八條、
    第十九條、民法第一百九十五條之規定，請求判決如訴之聲明第二項，且依著作
    權法第八十九條、第九十九條規定，請求判決如訴之聲明第三項。
三、證據：提出台灣台地院檢察署九十一年度偵字第二一三八五號起訴書影本一份為
    證。
二、被告方面：
    被告未於言詞辯論期日到場，亦未提出準備書狀作何聲明或陳述。
    理  由
一、本件原告公司為外國法人，係屬涉外民事事件，又被告為本國人民，本院自有法
    域管轄權，先予敘明。
二、按「關於由侵權行為而生之債，依侵權行為地法，但中華民國法律不認為侵權行
    為者，不適用之」、「侵權行為之損害賠償及其他處分之請求，以中華民國法律
    認許者為限」，涉外民事法律適用法第九條第一項、第二項分別明定。原告主張
    乙○○在被告公司位於台北市○○○路○段一０八號二樓之營業處所，擅自重製
    原告公司之著作，依上開規定，其之準據法，應依中華民國之法律。又依我國著
    作權法第四條第二款規定：外國人之著作，依條約、協定、或其本國法令、慣例
    ，中華民國人之著作得在該國享有著作權者，得依本法享有著作權。依民國三十
    五年中美友好通商航海條約，八十二年北美事務協調委員會與美國在台協會所簽
    訂之著作權保護協定之約定，我國人民之著作在美國得享有著作權，則依著作權
    法上開互惠保護之規定，原告公司之著作，在我國應受著作權法之保護，合先敘
    明。
三、經查，訴外人陳宗斌於被告公司擔任工程師，負責為客戶組裝電腦，係被告公司
    之受僱人；其明知「WINDOWS ME」、「OFFICE 2000」等電腦軟體係原告公司享
    有著作權之電腦程式著作，依著作權法第四條第二款及世界貿易組織（WTO）「
    與貿易有關之智慧財產權協定」（TRIPS）之約定，均屬受我國著作權法保護之
    著作，非經前揭擁有著作權公司之同意或授權，不得擅自重製，竟基於侵害前揭
    公司著作權之概括犯意，分別於九十年十一月三十日及同年十二月四日，在被告
    公司內，連續未經著作權人同意將上開電腦程式著作非法重製於為客戶組裝之電
    腦硬碟內以為贈送，以此方法侵害美商微軟公司之著作財產權等情，業據本院刑
    事庭調查明確，並有本院九十二年度易字第一五八七號判決在卷可稽，原告主張
    被告有侵害其「WINDOWS ME」、「OFFICE 2000」著作權之事實，堪信為真實。
四、按因故意或過失不法侵害他人之著作財產權，負損害賠償責任；如被害人不易證
    明其實際損害額，得請求法院依侵害情節，在一萬元以上五十萬元以下酌定賠償
    額；如損害行為屬故意且情節重大者，賠償額得增至一百萬元，著作權法第八十
    八條第一項及第三項定有明文。又按受僱人因執行職務，不法侵害他人之權利者
    ，由僱用人與行為人連帶負損害賠償責任，民法第一百八十八條第一項前段有明
    文之規定。查訴外人陳宗斌為被告公司之受僱人，其於執行職務時，不法侵害原
    告公司之著作權，依前揭規定，原告請求被告賠償侵害著作財產權之損害，即無
    不合。本院審酌被告之受僱人違法連續將前開二種電腦軟體載於電腦硬式磁碟機
    中，贈送於不特定之消費者，由於電腦拷貝軟體僅須數分鐘即可輕易完成，事實
    上確難計算所拷貝之數量及該項經拷貝之重製軟體，在外流通後輾轉再經拷貝之
    數量，而被告係以經營電腦銷售為業，對於前開電腦軟體係原告享有著作權之著
    作物，自應知之甚稔，竟仍予以非法拷貝，並贈送予不特定之消費者，其損害之
    範圍因消費者不特定，無法限縮其非法拷貝之數量，且消費者亦會再予拷貝予其
    他第三人，使前開著作物被更廣非法流傳使用，無法控制數量，情節自屬重大，
    故原告請求被告應依前開規定，按每一著作物以一百萬元計算損害額，即原告公
    司有二種軟體被侵害，其損害額應為二百萬元，是原告請求被告賠償二百萬元，
    即屬有據。次按侵害著作人格權者，被害人並得請求表示著作人之姓名或名稱、
    更正內容或為其他回復名譽之適當處分；又被害人得請求由侵害人負擔費用，將
    判決書內容全部或一部登載新聞紙、雜誌，著作權法第八十五條第二項及第八十
    九條分別定有明文。故原告依前揭規定，請求被告將附件一所載之道歉啟事，以
    長二十五公分、寬十九公分之篇幅，登載於經濟日報第一版下半頁一日，費用由
    被告負擔；並請求被告將本件刑事最後事實審判決書主文及事實欄，暨本案民事
    最後事實審判決書主文欄，以長二十五公分、寬十九公分之篇幅，登載於經濟日
    報第一版下半頁一日，亦屬有據。
五、從而，原告據以提起本訴，請求被告給付原告二百萬元，及自起訴狀繕本送達被
    告翌日（即九十三年一月十五日）起至清償日止，按年利率百分之五計算之利息
    ；被告應將附件一所載之道歉啟事，以長二十五公分、寬十九公分之篇幅，登載
    於經濟日報第一版下半頁一日，費用由被告負擔；被告並應負擔費用將本案刑事
    最後事實審判決書主文及事實欄，暨本案民事最後事實審判決書主文欄，以長二
    十五公分、寬十九公分之篇幅，登載於經濟日報第一版下半頁一日，為有理由，
    應予准許，逾此部分之請求，則無理由，應予駁回。
六、原告陳明願供擔保聲請宣告假執行，就本判決第一項金錢給付原告勝訴部分，經
    核並無不合，爰酌定相當之擔保金額准許之，至原告敗訴部分，原告假執行之聲
    請已失所附麗，應併予駁回。至本判決主文第二項、第三項所命被告刊登啟事及
    判決，經核既非屬財產權之訴訟，顯與民事訴訟法第三百九十條規定不符，則原
    告就此部分所為假執行之聲請，應予駁回。
七、據上結論：本件原告之訴為一部有理由、一部無理由，應依民事訴訟法第七十九
    條、第三百九十條第二項，判決如主文。
中　　　華　　　民　　　國　　九十三　　年　　　五　　　月　　三十一　日
                    民事第六庭  法  官    郭美杏
正本係照原本作成
如對本判決上訴，須於判決送達後廿日內向本院提出上訴狀
中　　　華　　　民　　　國　　九十三　　年　　　五　　　月　　三十一　　日
                                          書記官    潘惠梅
